臺灣高等法院刑事裁定　　　　　　　　 95年度聲再字第395號
聲　請　人　甲○○
　　　　　　乙○○
上列再審聲請人即受判決人因詐欺等案件，對於本院中華民國九
十五年十一月十五日第二審確定判決（九十五年度上易字第九九
六號），聲請再審，本院裁定如下：
    主  文
再審之聲請駁回。
    理  由
一、聲請意旨略稱：（一）原判決之認定，係支票交付在先，告
    訴人付款在後，且支票交付之行為為詐術，惟依據證人范姜
    順康於偵查中證稱：伊與陳耀炫二人於八十七年七月間，都
    在大陸地區上海，因乙○○打電話給伊表示要借錢，伊便幫
    忙向陳耀炫借款：：錢由乙○○取走，當時並未見到上開支
    票，等伊回國，才自乙○○處取得支票後背書轉讓予告訴人
    陳耀炫等語；告訴人陳耀炫亦證稱：范姜順康向伊借錢時，
    伊人在上海，范姜順康說國融公司與他都需要錢，伊同意後
    ，便先後於八十七年八月七日、八十七年八月十日匯款一千
    五百九十四萬六千五百元予國融公司，之後，過了二至四星
    期，范姜順康才拿系爭支票給伊等語，是告訴人交付金錢在
    前，似與被告乙○○嗣後交付支票之行為無關。（二）由前
    開證詞可知告訴人陳耀炫於匯款時根本未曾看見系爭支票，
    實無可能因系爭支票上禁止背書轉讓字樣蓋有欣威公司負責
    人張漢堂之印章，使告訴人陳耀炫陷於錯誤，認禁止背書轉
    讓事項業經塗銷等詐術，而使告訴人陳耀炫交付財物情形，
    自無該當刑法第三百三十九條詐欺罪之餘地。（三）系爭支
    票遭退票原因係「發票人簽章不符」，而非「違反禁止背書
    轉讓」之原因遭退票，而印鑑不符之原因實係欣威公司負責
    人張漢堂出國頻繁，為業務便利而於八十七年九月間將印鑑
    變更，該印鑑變更實非聲請人乙○○遞交系爭支票予范姜順
    康時所能知悉；況銀行實務就撤銷禁止背書轉讓效力並無相
    關作業規定，故系爭支票遭退票實與聲請人無涉，自不能僅
    以系爭支票嗣後遭銀行以印鑑不符之理由退票，即認聲請人
    於借款之初有詐欺犯行。（四）本件聲請人甲○○與告訴人
    陳耀炫、范姜順康間互不相識，且聲請人甲○○亦未委託范
    姜順康向告訴人陳耀炫借款，已據證人陳耀炫與范姜順康於
    原審庭訊時結證屬實，故聲請人甲○○並未並未有何參與本
    件借貸契約訂立等實施詐欺之分擔行為，卷內亦無任何證據
    資料可證聲請人甲○○與乙○○之間有何詐欺之犯意聯絡，
    原判決僅以聲請人甲○○為國融公司負責人，嗣後聲請人甲
    ○○於證人簡長輝事務所表示要還錢，遽謂聲請人甲○○與
    乙○○為共同正犯云云，判決明顯違誤。對於告訴人陳耀炫
    與證人范姜順康證稱其與聲請人甲○○並不認識等語，顯為
    有利於被告甲○○之供述證據，原審漏未審酌，於法自有未
    合。綜上，原判決有上述重要證據漏未審酌之情形，聲請人
    爰依法聲請再審云云。
二、按刑事訴訟法第四百二十條第一項規定：有罪之判決確定後
    ，有下列情形之一者，為受判決人之利益，得聲請再審︰（
    一）原判決所憑之證物已證明其為偽造或變造者。（二）原
    判決所憑之證言、鑑定或通譯已證明其為虛偽者。（三）受
    有罪判決之人，已證明其係被誣告者。（四）原判決所憑之
    通常法院或特別法院之裁判已經確定裁判變更者。（五）參
    與原判決或前審判決或判決前所行調查之推事，或參與偵查
    或起訴之檢察官，因該案件犯職務上之罪已經證明者。（六
    ）因發現確實之新證據，足認受有罪判決之人應受無罪、免
    訴、免刑或輕於原判決所認罪名之判決者。經查本件再審聲
    請人所執以聲請再審之理由，顯與上揭得聲請再審之要件無
    一相符，自不得依據刑事訴訟法第四百二十條各款規定聲請
    再審至明。
三、次按刑事訴訟法第四百二十一條規定，不得上訴於第三審法
    院之案件，除前條規定外，其經第二審確定之有罪判決，如
    就足生影響於判決之重要證據漏未審酌者，亦得為受判決人
    之利益，聲請再審。
    而前揭所謂漏未審酌乃指第二審判決前已發現而提出之證據
    ，未予審酌而言，苟被捨棄之證據，已於理由內敘明其捨棄
    之理由者，即非漏未審酌。又所謂重要證據，必須該證據已
    足認定受判決人應受無罪、或免訴、或輕於原審所認定之罪
    名方可，如不足以推翻原審所認定罪刑之證據，即非足生影
    響於原判決之重要證據。
四、經查本院九十五年度上易字第九九六號刑事判決以聲請人甲
    ○○、乙○○共同基於為自己不法所有之犯意聯絡，明知國
    融公司自八十七年初起，即出現財物週轉不靈狀況，推由乙
    ○○一面委請不知情之范姜順康以欣威公司向國融公司購買
    ＰＣＢ板交付如附表記載禁止背書轉讓之質押票二紙，向陳
    耀炫借款共新台幣一千二百八十四萬八千元；一面差使不知
    情之業務人員前往欣威公司，使不知情之欣威公司會計小姐
    在上述二紙支票記載禁止背書轉讓文字處再次蓋用代表人張
    漢文印文，使人誤信上述支票禁止背書轉讓事項已經塗銷的
    詐術，使陳耀炫陷於錯誤將款項匯入國融公司帳戶，嗣後因
    上述支票均因印鑑不符遭退票，陳耀炫因而訴請欣威公司給
    付票款，經臺灣士林地方法院內湖簡易庭及同院民事庭一致
    判認上述二紙支票均屬禁止背書轉讓票據，判決陳耀炫敗訴
    ，陳耀炫始知受騙，因認聲請人觸犯刑法第三百三十九條第
    一項之詐欺取財罪，業據原確定判決於判決理由欄內詳加敘
    明其所憑之論據。而本件聲請意旨以原確定判決未審酌范姜
    順康、陳耀炫之證詞、陳耀炫係先匯款後取得系爭支票、范
    姜順康於受託借款時並未出示系爭支票、系爭支票係因發票
    人簽章不符而遭退票之事實，因而聲請人並無詐欺犯行云云
    。按諸系爭支票是否於借款之時即已交付與陳耀炫，抑或於
    陳耀炫匯款後始交付，無解於陳耀炫係因上述支票關於禁止
    背書轉讓之記載經塗銷，而陷於錯誤匯款予國融公司帳戶，
    暨嗣後提示該支票遭退票之事實，亦不影響原確定判決認定
    聲請人於案發之時有為自己不法利益，而共同施用詐術之罪
    名，意即縱證人范姜順康所述屬實，亦不足以明顯推翻本院
    所認定之罪刑甚明。
五、聲請意旨另稱聲請人甲○○並不認識范姜順康與陳耀炫，亦
    未委託范姜順康借款一節，惟查聲請人甲○○身為兄長、家
    族企業代表人，其於原審庭訊時亦供稱伊對於公司營運不佳
    之事實知情，是聲請人甲○○就公司資金調度及運用，欣威
    公司貨款票據能否運用，而又有恰如欣威公司質押票的千萬
    元金額的款項匯入國融公司帳戶等情，其諉稱全然不知，顯
    係事後卸責之詞；而聲請人甲○○前往簡長輝律師事務所協
    調本件債務清償事宜，亦可證聲請人甲○○辯稱其與本件全
    然無涉係屬無稽，其與乙○○應係共犯，已於原確定判決內
    詳述。縱陳耀炫、范姜順康證稱渠等與聲請人甲○○互不相
    識等情，均不影響本院就聲請人甲○○有與乙○○共犯詐欺
    罪之事實認定。
六、綜上所述，本院前揭原確定判決依調查證據所得，而認定聲
    請人確有詐欺取財罪之犯行，其證據之斟酌取捨，並無違背
    一般經驗法則及論理法則之情事，聲請人於判決確定前之答
    辯，為原確定判決所摒棄不採，原確定判決亦已為說明理由
    ，聲請人所提出之各節，復不足以推翻原確定判決所憑以定
    罪之證據。從而，聲請人所舉各項理由，與聲請人犯罪之成
    立無涉，均非屬刑事訴訟法第四百二十條及第四百二十一條
    所規定得聲請再審之事由，依此，其再審之聲請，核無理由
    ，應予駁回。
七、爰依刑事訴訟法第四百三十四條第一項，裁定如主文。
中　　華　　民　　國　　96　　年　　 6　　月　　 7 　 日
　　　　　　　　　刑事第十八庭  審判長法　官　溫耀源
  　　　　　　　　　　　　　　  　    法　官　段景榕
                                      法　官　陳健順
以上正本證明與原本無異。
不得抗告。
                                　　  書記官　陳菊珍
中　　華　　民　　國　　96　　年　　6 　　月　　8 　　日
